【裁判字號】    98,抗,245
【裁判日期】    981030
【裁判案由】    選派檢查人
【裁判全文】
臺灣板橋地方法院民事裁定               98年度抗字第245號
抗  告  人  禾原實業股份有限公司
                        樓
法定代理人  甲○○
相  對  人  精台鐳射精密股份有限公司
                        號
法定代理人  乙○○
上列當事人間請求選派檢查人事件，抗告人對本院民國98年9月
14日98年度司字第310號裁定提起抗告，本院合議庭裁定如下：
    主  文
抗告駁回。
抗告程序費用新臺幣壹仟元由抗告人負擔。
    理  由
一、本件相對人依公司法第245條第1項聲請選派檢查人，原裁定
    選派林美玲會計師為抗告人之檢查人，抗告人不服原裁定，
    其抗告意旨略以：相對人之法定代理人乙○○為抗告人之前
    總經理，對於業務經營不善，也有各項表冊拒為交接，今竟
    聲請法院選派檢查人，不知其有何必要性？檢查範圍為何？
    會計師之委任費用應由誰負擔？費用多少？以上，原裁定均
    未載明，將來必發生重大爭議。故請求廢棄原裁定等語。
二、按繼續 1年以上，持有已發行股份總數3%以上之股東，得聲
    請法院選派檢查人，檢查公司業務帳目及財產情形，公司法
    第245條第1項定有明文。又公司法第245條第1項所定聲請選
    派檢查人之規定，除具備繼續1年以上持有已發行股份總數3
    ％以上之股東之要件外，別無其他資格之限制（最高法院86
    年度台抗字第108 號裁定參照）。而股份有限公司之股東為
    行使公司法所賦與之單獨股東權或少數股東權，時有必要直
    接檢查公司業務帳目及財產情形，因此，公司法乃於第245
    條第1 項賦與少數股東對公司業務及財產狀況之檢查權。又
    為防止少數股東濫用此一權利，公司法嚴格其行使要件，股
    東須持股達已發行總股份數量3%以上，且必須向法院聲請選
    派檢查人，檢查內容並以公司業務帳目及財產情形為限，是
    在立法上，已就行使檢查權對公司經營所造成之影響，與少
    數股東權益之保障間，加以斟酌、衡量。從而，倘具備繼續
    1 年以上持有已發行股份總數3%之股東之要件，聲請法院選
    任檢查人，對公司業務帳目及財產狀況為檢查，公司即有容
    忍檢查之義務。
三、經查，本件相對人為抗告人之股東，出資額為新臺幣（下同
    ）3,825,000元，占抗告人資本總額15,000, 000元之25.5％
    ，且繼續1年以上持有之事實，有相對人提出之抗告人公司
    變更登記表及公司股東名簿附卷可稽，依前揭規定及說明，
    相對人聲請法院選派檢查人，即屬有據。又查，本件前經原
    審依職權函請財團法人臺灣省會計師公會推薦適合之檢查人
    人選，經該公會推薦林美玲會計師擔任，有該公會回函在卷
    可稽，原審因此依法選任林美玲會計師擔任檢查人，堪認公
    允適當，亦無違誤。另抗告人雖以原裁定並未敘明檢查範圍
    、會計師之委任費用多少、應由誰負擔等項云云，而提起抗
    告，然稽之該等抗告理由，均非原審法院依法選派檢查人所
    應審酌、敘明之事項，蓋檢查範圍係以公司業務帳目及財產
    情形為限；費用金額、費用負擔之人，則依照相關法律規定
    處理，是則抗告人執此請求廢棄原裁定，非有理由。此外，
    抗告人復未提出原裁定有何違法不當之處。綜上所述，相對
    人既已具備繼續1年以上持有已發行股份總數3％之股東要件
    ，並聲請法院選派檢查人對抗告人公司業務帳目及財產狀況
    為檢查，則抗告人公司即有容忍檢查之義務。原審依相對人
    之聲請，選派會計師林美玲為抗告人之檢查人，於法並無不
    合，抗告意旨指摘原裁定不當，求予廢棄，非有理由，應予
    駁回。
四、據上論結，本件抗告為無理由，依非訟事件法第46條、第21
    條第2項、第24條第1項，民事訴訟法第495條之1第1項、第4
    49條第1項、第95條、第78條，裁定如主文。
中    華    民    國    98    年    10    月    30    日
                  民事第三庭  審判長法  官  朱耀平
                                    法  官  陳映如
                                    法  官  吳金芳
以上正本係照原本作成。
如不服本裁定應於送達後10日內向本院提出再抗告狀，並繳納再
抗告費新臺幣1000元。再為抗告應以適用法規顯有錯誤為理由，
並經本院之許可，該許可以原裁定所涉及之法律見解具有原則上
重要性者為限，並委任律師為代理人。
抗告人之配偶、三親等內之血親、二親等內之姻親，或抗告人為
法人、中央或地方機關時，其所屬專任人員具有律師資格並經法
院認適當者，亦得為第三審代理人。
前項情形應於提起再抗告或委任時釋明之。
中    華    民    國    98    年    11    月    5     日
                                    書記官  黃美雲


司法院資訊處製作；財團法人民間司法改革基金會備份。
